【裁判字號】    98,易,548
【裁判日期】    990915
【裁判案由】    侵占
【裁判全文】
臺灣宜蘭地方法院刑事判決               98年度易字第548號
公  訴  人  臺灣宜蘭地方法院檢察署檢察官
被      告  甲○○
上列被告因侵占案件，經檢察官提起公訴（98年度偵字第4050號
），本院判決如下：
    主  文
甲○○犯業務侵占罪，處有期徒刑捌月；又犯詐欺取財罪，處有
期徒刑壹年。應執行有期徒刑壹年陸月，緩刑肆年。
    事  實
一、甲○○於民國97年5月間起至98年7月31日止，在宜蘭縣宜蘭
    市○○路333號丙○○所經營之「宏傑工程行」擔任業務兼
    會計之工作，職司記載派工簿、結帳表、收取帳款、發放薪
    資、調度派遣員工等事宜，為從事業務之人。詎其因缺錢花
    用，竟基於意圖為自己不法之所有，自98年4月間起至98年6
    月間止，於每月5日、10日、20日或其他與客戶約定期日，
    接續將向客戶「瓏山林」、「達茂」、「開建」、「磊慶」
    、「集英」、「佑得」、「冬山園藝」、「川湯小包」、「
    宜蘭消防局」、「黃老闆」、「楓裕」、「明傑小包」、「
    巨星」、「証鈞水電」、「力行街」等廠商所收取之人力居
    間報酬共計新臺幣（下同）656,150元，變易持有為所有之
    意思，予以侵占入己，花用殆盡；另基於意圖為自己不法之
    所有、行使業務上登載不實文書之犯意，自98年7月1日起至
    98年7月31日止，明知其未派遣員工至「集英」、「鳳凰模
    板」、「宜商」、「開建」、「川湯小包」、「冬山園藝」
    、「上將路」、「楓裕」、「力行街」、「佑得」、「典傳
    」、「田茂」、「偉唐」、「連大」、「都江」、「林務局
    」、「巨星」、「典心坊」、「森林」、「欣欣」、「佛光
    小包」、「山那邊」、「宜蘭消防局」、「日日」、「証鈞
    水電」、「磊慶小包」、「達茂」等廠商處從事勞務，竟仍
    於其每日業務上作成之派工簿上，接續登載派遣員工至上開
    廠商處從事勞務，應支付所派遣之員工薪資之不實事項，並
    於每日持該派工簿向丙○○佯稱需支付派遣員工薪資等語，
    致使丙○○陷於錯誤，共計交付派遺員工薪資891,100元予
    甲○○，足以生損害於「宏傑工程行」帳目管理之正確性，
    而甲○○於取得該款項後花用殆盡，並隨即98年8月1日離職
    ，嗣經丙○○核對帳目後，始查悉上情。
二、案經告訴人丙○○訴由臺灣宜蘭地方法院檢察署檢察官偵查
    起訴。
    理  由
壹、證據能力部分：
一、按被告以外之人於審判外之言詞或書面陳述，除法律有規定
    者外，不得作為證據；又被告以外之人於審判外之陳述，雖
    不符前4條之規定，而經當事人於審判程序同意作為證據，
    法院審酌該言詞陳述或書面陳述作成時之情況，認為適當者
    ，亦得為證據，刑事訴訟法第159條第1項、第159條之5第1
    項分別定有明文。
二、經查：證人即告訴代理人乙○○於偵查中未依法具結所為之
    陳述（見98年度他字第793號卷第8頁至第9頁、98年度偵字
    第4050號卷第13頁），雖係被告以外之人於審判外之言詞陳
    述，惟業經被告於審判程序中表示同意作為證據（見本院卷
    第85頁至第86頁、第109頁），且本院審酌上開言詞陳述作
    成時情況，並無違法之處，認為適當，依上開規定，自得作
    為證據使用。
貳、實體部分：
一、認定犯罪事實所憑之證據及理由：
  (一)訊據被告甲○○對於上開業務侵占、行使業務上登載不實文
    書、詐欺取財之犯罪事實均坦白承認（見本院卷第109頁、
    第113頁至第115頁），核與證人乙○○於偵查、本院審理中
    證述情節相符（見98度他字第793號卷第8頁至第9頁、98年
    度偵字第4050號卷第13頁、本院卷第105頁至第109頁），並
    有98年5月份員工薪資簿1本、98年6月及7月派工簿2本、98
    年6月及7月有派工未收款回公司之單據2份、98年4月1日至7
    月1日甲○○向「瓏山林」請款之請款明細表及估價單7份、
    98年8月15日甲○○與「宏傑工程行」確認占為己有及虛報
    出工工數之工程款總金額明細1份在卷足憑（見98年度他字
    第793號卷第2頁至第4頁、98年度偵字第4050號卷第14頁至
    第274頁），堪認被告首揭自白，核與事實相符。
  (二)從而，被告所為上開業務侵占、行使業務上登載不實文書、
    詐欺取財之犯罪事實，均事證明確，應依法論科。
二、論罪科刑之理由：
  (一)核被告甲○○所為，係犯刑法第336條第2項之業務侵占罪、
    刑法第216條、第215條之行使業務上登載不實文書罪、刑法
    第339條第1項之詐欺取財罪。又刑事訴訟法第300條規定有
    罪之判決，得就起訴之犯罪事實，變更檢察官所引應適用之
    法條，即法院得就有罪判決，於不妨害基本事實同一之範圍
    內，自由認定事實，變更檢察官所引應適用之法條。而所謂
    事實同一，非謂全部事實均須一致，祇須其基本事實相同，
    其餘部分縱或稍有出入，亦不失為事實同一；而刑法上之侵
    占與詐欺，俱以不法手段占有領得財物，其客觀構成要件之
    主要事實雷同，二罪復同以為自己或第三人不法之所有意圖
    為主觀要件，同以他人之財物為客體，同為侵害財產法益之
    犯罪，犯罪構成要件亦具共通性（即共同概念），應認為具
    有同一性（最高法院97年台非字第375號裁判意旨參照）。
    查本件被告於98年7月1日起至7月31日期間係持登載不實之
    派工簿向丙○○詐領派遣員工薪資891,100元，應該當於刑
    法第339條第1項之詐欺取財罪，已如前述，是公訴意旨認此
    部分應依刑法第336條第2項之業務侵占罪處斷，尚有未洽，
    惟起訴事實相同，爰就被告自98年7月1日起至7月31日止之
    犯罪事實依法變更起訴法條。至於公訴人起訴事實雖未敘及
    被告明知不實之事項而登載於其業務上所製作之派工簿，並
    進而行使之犯行，然此部分事實與公訴人起訴被告向丙○○
    詐領派遣員工薪資891,100元部分既具有想像競合犯之裁判
    上一關係，應為起訴效力所及，本院自應併予審究。
  (二)被告於業務上所製作之文書上登載不實事項後，復持以行使
    ，其登載不實之低度行為為行使之高度行為所吸收，不另論
    罪。
  (三)又按數行為於同時同地或密切接近之時地實施，侵害同一之
    法益，各行為之獨立性極為薄弱，依一般社會健全觀念，在
    時間差距上，難以強行分開，在刑法評價上，以視為數個舉
    動之接續施行，合為包括之一行為予以評價，較為合理，則
    屬接續犯，而為包括之一罪（最高法院86年台上字第3295號
    判例要旨參照）。是以，被告所犯業務侵占、行使業務上登
    載不實文書罪、詐欺取財之行為，均係在密切接近之時地實
    施，最終目的分別為侵占、詐領上開款項，各侵害同一法益
    ，乃基於同一犯意下之接續行為，依上開判例要旨所示，應
    分別論以接續犯之一罪。公訴人認被告所犯上開罪名應論以
    集合犯之一罪，容有未洽，併此敘明。
  (四)被告持該登載不實之派工簿向丙○○詐領派遣員工薪資891,
    100元，係以一行為觸犯行使業務上登載不實文書罪、詐欺
    取財罪，為想像競合犯，依刑法第55條前段規定，應從一重
    之詐欺取財罪處斷。
  (五)被告所犯上開業務侵占罪、詐欺取財罪二罪間，犯意各別、
    罪名互異，應分論併罰。
  (六)爰審酌被告無犯罪前科，素行良好，此有臺灣高等法院被告
    前案紀錄表1份在卷可參，惟其不思循正途賺取金錢，竟利
    用從事業務之便，侵占「宏傑工程行」人力居間報酬達656,
    150元，復登載不實之派工簿持以向丙○○詐領派遣員工薪
    資達891,100元，造成「宏傑工程行」受有財產上之損害，
    及考量被告於犯罪後坦承犯行，並與告訴人丙○○達成民事
    和解事宜，已賠償告訴人所受損害，並獲得告訴人之諒解，
    此業經告訴代理人乙○○於本院審理中陳述明確（見本院卷
    第115頁），並有本院99年度附民字第13號和解筆錄1份、告
    訴人陳報狀所附和解書1份在卷足憑（見本院卷第32頁、第9
    5頁至第97頁），被告於犯罪後態度良好等一切情狀，分別
    量處如主文所示之刑，並定其應執行之刑。
  (七)被告前未曾故意犯罪受有期徒刑以上刑之宣告，有臺灣高等
    法院被告前案紀錄表1份在卷足憑，其因一時失慮而觸犯本
    案犯行，且被告已與告訴人成民事和解事宜，並賠償告訴人
    所受損害，獲得告訴人之諒解，已如前述，參以被告目前有
    正當之工作，復有2名子女亟需扶養，本院認被告經此起訴
    、審判，當知警惕，應無再犯之虞，因認其所宣告之刑，以
    暫不執行為適當，併予宣告緩刑4年，以啟自新。
三、適用之法律：
  (一)程序法方面：刑事訴訟法第299條第1項前段、第300條。
  (二)實體法方面：刑法第336條第2項、第216條、第215條、第33
    9條第1項、第55條前段、第51條第5款、第74條第1項第1款
    ，刑法施行法第1條之1第1項、第2項前段。
本案經檢察官張立言到庭執行職務。
中    華    民    國    99    年    9    月     15    日
                  刑事第二庭   審判長法  官  林惠玲
                                     法  官  劉家祥
                                     法  官  蘇錦秀
以上正本證明與原本無異。
如不服本判決應於收受本判決後10日內向本院提出上訴書狀，並
應敘述具體理由。若未敘述理由者，應於上訴期間屆滿後20日內
向本院補提理由書狀（均須按他造當事人之人數附繕本）。
                                     書記官  林慶生
中    華    民    國    99    年    9     月    15    日
【附錄本案論罪科刑法條】
★刑法第215條：
從事業務之人，明知為不實之事項，而登載於其業務上作成之文
書，足以生損害於公眾或他人者，處3年以下有期徒刑、拘役或
5百元以下罰金。
★刑法第216條：
行使第210條至第215條之文書者，依偽造、變造文書或登載不實
事項或使登載不實事項之規定處斷。
★刑法第336條第2項：
對於業務上所持有之物，犯前條第1項之罪者，處6月以上5年以
下有期徒刑，得併科3千元以下罰金。
★刑法第339條第1項：
意圖為自己或第三人不法之所有，以詐術使人將本人或第三人之
物交付者，處5年以下有期徒刑、拘役或科或併科1千元以下罰金
。

司法院資訊處製作；財團法人民間司法改革基金會備份。
